【裁判字號】    89,訴,1292
【裁判日期】    890608
【裁判案由】    清償借款
【裁判全文】
臺灣臺中地方法院民事判決  八十九年度訴字第一二九二號
    原      告  彰化商業銀行股份有限公司
    法定代理人  丁○○
    訴訟代理人  甲○○
    被      告  丙○○
    法定代理人  乙○○
右當事人間請求給付借款事件，本院判決如左：
    主    文
被告應給付原告新台幣壹佰捌拾玖萬肆仟捌佰拾肆元，及如附表所示之利息及違約
金。
訴訟費用由被告負擔。
本判決於原告以新台幣陸拾萬元或同額之中央政府建設公債八十三年度甲類第三期
債票陸拾參萬為被告供擔保後，得假執行。
    事    實
甲、原告方面：
  一、聲明：除假執行擔保金額外，如主文所示。
  二、陳述：
      （一）訴外人楊廖足挽同訴外人林錫遠為連帶保證人於民國（下同）八十五年
            四月十一日及八十六年四月十五日，分別向原告借款新台幣（下同）一
            百九十萬元及五十萬元，約定利息前者按年息百分之九點七二五；後者
            按年息百分之九點五七五計算，逾期清償在六個月以內者，按上開利率
            百分之十，超過六個月者，按上開利率百分之二十計付違約金，按月攤
            還本息，清償期前者為九十二年四月十一日；後者為九十三年四月十五
            日，如有一期不給付，視同全部到期。詎借款先後僅攤還至八十七年四
            月十一日及八十七年五月十五日，即未清償，屢向被告催討，均置之不
            理，本利迄未清償，前後本金尚欠壹佰肆拾萬元及肆拾玖萬肆仟捌佰
            拾肆元，依借款約定書約定事項第三條第一項之約定，楊廖足所負一切
            債務已喪失期限利益，視為全部到期，為此提起本件訴訟。
      （二）楊廖足於八十七年二月十四日病故，而其女楊富美先於八十四年三月七
            日死亡，被告依法為楊廖足之代位繼承人，已依法繼承其全部遺產，依
            民法第一千一百五十三條規定，則其對被繼承人之債務應負連帶責任。
  三、證據：提出借據暨借款約定書兩份、戶籍謄本三份及借款明細乙份為證。
乙、被告方面：
  一、聲明：駁回原告之訴。
  二、陳述：是被告之外祖母借錢，且錢是楊廖足之子楊民榮、楊民藝在使用，與被
      告無關。
    理    由
一、本件原告主張楊廖足積欠原告借款及而楊廖足於八十七年二月十四日病故，其女
    楊富美早於八十四年三月七日死亡，被告為楊廖足之代位繼承人等事實，已據其
    提出借據二份及約定書二紙、戶籍謄本三份為證，核屬相符，且為被告所不爭執
    ，自堪信為真實。
二、被告雖辯稱：借錢的人係被告之外祖母楊廖足，而且是楊民榮、楊民藝即楊廖足
    之子在使用所借來之錢，與被告無關等語。惟按繼承人自繼承開始時，除本法另
    有規定外，承受被繼承人財產上之一切權利義務；繼承人對於被繼承人之債務，
    負連帶責任；連帶債務之債權人，得對於債務人中之一人或數人或其全體同時或
    先後請求全部或一部之給付，民法第一千一百四十八條前段、第一千一百五十三
    條第一項、第二百七十三條第一項分別定有明文。依前揭規定，被告對於被繼承
    人楊廖足之債務應與其他繼承人連帶負清償之責，被告以借款者與使用借款者均
    非被告云云置辯，尚不足解免其應負之清償責任。原告對被告提起請求履行本債
    務之訴，按諸民法第二百七十三條第一項之規定，於法尚無不合。是以，原告主
    張被告依法為楊廖足之代位繼承人，對被繼承人之債務應負連帶責任，自屬有據
    。
三、從而原告依消費借貸及代位繼承之法律關係請求被告給付借款壹佰捌拾玖萬肆仟
    捌佰拾肆元，及其中壹佰肆拾萬元之部分自民國八十七年四月十一日起至清償
    日止，按年息百分之九點七二五計算之利息，並自民國八十七年五月十二日起至
    清償日止，逾期在六個月以內者，按上開利率百分之十，逾期超過六個月者，按
    上開利率百分之二十計算之違約金；另肆拾玖萬肆仟捌佰參拾肆元之部分，自民
    國八十七年五月十五日起至清償日止，按年息百分之九點五七五計算之利息，並
    自民國八十七年六月十六日起至清償日止，逾期在六個月以內者，按上開利率百
    分之十，逾期超過六個月者，按上開利率百分之二十計算之違約金，為有理由，
    應予准許。
四、原告陳明願供擔保，請求宣告假執行，核無不合，爰酌定相當擔保金額，予以准
    許。
五、據上論結，原告之訴為有理由，依民事訴訟法第七十八條、第三百九十條第二項
    判決如主文。
中      華      民      國    八十九    年      六      月      八      日
                                    臺灣臺中地方法院民事第三庭
~B法      官  張瑞蘭
右為正本係照原本作成
如不服本判決，應於判決送達後二十日內，向本院提出上訴狀。
中      華      民      國    八十九    年      六      月       九     日
~B法院書記官


司法院資訊處製作；財團法人民間司法改革基金會備份。
